【裁判字號】    98,上訴,309
【裁判日期】    980526
【裁判案由】    毒品危害防制條例
【裁判全文】
臺灣高等法院臺南分院刑事判決         98年度上訴字第309號
上  訴  人
即  被  告  甲○○
上列上訴人因違反毒品危害防制條例案件，不服臺灣嘉義地方法
院98年度訴字第39號中華民國98年1月23日第一審判決（起訴案
號：臺灣嘉義地方法院檢察署97年度毒偵字第1763號），提起上
訴，本院判決如下：
    主  文
上訴駁回。
    理  由
一、按刑事訴訟法第361條、第367條規定，不服地方法院之第一
    審判決而提起上訴者，應提出上訴書狀，並敘述具體理由，
    為上訴必備之程式；其所提出之書狀未敘述上訴理由，或僅
    曾以言詞陳述上訴理由者，均應於上訴期間屆滿後20日內補
    提理由書於第一審法院。第一審法院經形式審查，認逾期未
    補提上訴理由者，應定期間先命補正；逾期未補正者，為上
    訴不合法律上之程式，應以裁定駁回。倘已提出上訴理由，
    但所提非屬具體理由者，則由第二審法院以上訴不合法律上
    之程式，判決駁回。而所謂具體理由，必係依據卷內既有訴
    訟資料或提出新事證，指摘或表明第一審判決有何採證認事
    、用法或量刑等足以影響判決本旨之不當或違法，而構成應
    予撤銷之具體事由，始克當之（例如：依憑證據法則具體指
    出所採證據何以不具證據能力，或依憑卷證資料，明確指出
    所為證據證明力之判斷如何違背經驗、論理法則）；倘僅泛
    言原判決認定事實錯誤、違背法令、量刑失之過重或輕縱，
    而未依上揭意旨指出具體事由，或形式上雖已指出具體事由
    ，然該事由縱使屬實，亦不足以認為原判決有何不當或違法
    者（例如：對不具有調查必要性之證據，法院未依聲請調查
    亦未說明理由，或援用證據不當，但除去該證據仍應為同一
    事實之認定），俾與第二審上訴制度在請求第二審法院撤銷
    、變更第一審不當或違法之判決，以實現個案救濟之立法目
    的相契合，並節制濫行上訴（最高法院97年度台上字第892
    號判決參照）。
二、經查：
  (一)本件上訴人即被告（下稱上訴人）甲○○不服原判決，於民
    國98年2月17日合法提起上訴，形式上雖提出上訴書狀敘明
    上訴理由，其理由略以：「上訴人之父親已過世，且留有債
    務，而母親年事已高，又無經濟能力，而上訴人之配偶為外
    籍新娘，目前無法在台工作，故全家家計有賴上訴人維持，
    從而，請求法院准予以替代療法或改判得易科罰金之徒刑」
    云云。惟查，原審以上訴人於準備程序中就被訴事實為有罪
    之陳述，經裁定由受命法官獨任進行簡式審判程序；且上訴
    人施用第一級毒品海洛因之自白，有搜索扣押筆錄、扣押物
    品目錄表、扣押物品收據、送驗尿液代號與真實姓名對造表
    （代號為偵2A82）及正修科技大學超微量研究科技中心檢驗
    報告各1紙附卷足資佐證，並審酌上訴人前曾因施用毒品觸
    法，仍不知悛悔，又施用足以導致精神障礙、性格異常，甚
    至造成生命危險之毒品，戕害一己之身體健康，對社會治安
    可能之危害程度非微，惟其犯罪後尚能坦承犯行等一切情狀
    ，量處有期徒刑7月，原審法院均已詳述其所憑證據、認定
    理由及量刑依據。是以，自形式上觀察，原判決並無認定事
    實錯誤、量刑瑕疵或違背法令之情形可言。然上訴人甲○○
    僅泛以因其須負擔家計為其上訴之理由，顯未具體指摘原判
    決關於採證認定事實、適用法律及量刑等事項，究竟有何違
    法或不當之情形。
  (二)至上訴人甲○○請求改判易科罰金代替刑之執行乙節，然按
    犯最重本刑為5年以下有期徒刑以下之刑之罪，而受6個月以
    下有期徒刑或拘役之宣告者，得以新臺幣1千元、2千元或3
    千元折算1日，易科罰金。但確因不執行所宣告之刑，難收
    矯正之效，或難以維持法秩序者，不在此限，刑法第41條第
    1 項訂有明文。而原判決既已認定上訴人甲○○為累犯，而
    判處有期徒刑7月，揆諸上揭規定，依法自不得易科罰金。
  (三)另上訴人請求法院施以替代療法云云，惟按施用第一級毒品
    者，處6月以上5年以下有期徒刑，毒品危害防制條例第10第
    1項亦定有明文，而該條例於92年7月9日修正公布，自93年1
    月9日施行，其中第20條將施用毒品之刑事處遇程序，區分
    為「初犯」及「5年內再犯」、「5年後再犯」。而依修正後
    之規定，僅限於「初犯」及「5年後再犯」2種情形，始應先
    經觀察、勒戒或強制戒治程序。倘被告於5年內已再犯，經
    依法追訴處罰，縱其第3次（或第3次以上）再度施用毒品之
    時間，在初犯經觀察、勒戒或強制戒治執行完畢釋放5年以
    後，已不合於「5年後再犯」之規定，且因已於「5年內再犯
    」，顯見其再犯率甚高，原實施觀察、勒戒或強制戒治，已
    無法收其實效，即應依該條例第10條處罰（最高法院95年度
    第7次刑事庭會議決議參照）。至於第3次（或第3次以上）
    施用毒品之時間，是否宜有期間限制？以多久為適宜？則分
    屬刑事政策、專門醫學之範圍，非審判機關所能決定，有待
    循立法途徑解決（最高法院96年度臺非字第119號、第236號
    判決參照）。查本件上訴人曾有原審判決之犯罪事實欄所載
    之強制戒治執行紀錄，於強制戒治執行完畢釋放後5年內，
    又因於93年5月17日施用第一級毒品海洛因案件，經臺灣嘉
    義地方法院（下稱原審法院）以93年度訴字第289號判決判
    處有期徒刑8月確定，復因自95年5月間起至95年7月23日止
    施用第一級毒品海洛因案件，經原審法院以95年度訴字第59
    5號判決判處有期徒刑7月確定，有臺灣高等法院被告前案紀
    錄表在卷可參，是上訴人於強制戒治執行完畢釋放後，於5
    年內已再犯施用第一級毒品罪，經依法追訴處罰，縱其本次
    再度施用毒品之時間，在初犯經觀察、勒戒或強制戒治執行
    完畢釋放5年以後，已不合於「5年後再犯」之規定，且因之
    前已於「5年內再犯」，顯見其再犯率甚高，原實施觀察、
    勒戒或強制戒治，已無法收其實效，檢察官依毒品危害防制
    條例第10條第1項提起公訴，法院依法自應予以審判。易言
    之，是否予以替代療法，應於檢察官偵查中予以評估，並非
    必以替代療法為之，即檢察官就此部分仍有裁量權；且觀之
    毒品危害防制條例之規定，是否予以替代療法，並無強制之
    規定，本件既經檢察官提起公訴，復經原審判處徒刑在案，
    自難認原判決未予以諭知替代療法（實則亦與法無據），即
    認其採証與經驗法則及論理法則有何違背之處。
  (四)綜上，上訴人未依據卷內既有訴訟資料或提出新事證，具體
    指摘或表明第一審判決有何採證不當或違法之事由，其上訴
    理由，自難謂係具體理由，上訴人之上訴不合法定要件，應
    予駁回，並不經言詞辯論為之。
三、據上論斷，應依刑事訴訟法第367條前段、第372條，判決如
    主文。
中    華    民    國    98    年    5     月    26    日
                  刑事第二庭  審判長法  官  葉居正
                                    法  官  郭千黛
                                    法  官  洪碧雀
以上正本證明與原本無異。
如不服本判決應於收受送達後10日內向本院提出上訴書狀，其未
敘述上訴理由者，並得於提起上訴後10日內向本院補提理由書（
均須按他造當事人之人數附繕本）「切勿逕送上級法院」。
                                    書記官  魏芝雯
中    華    民    國    98    年    5     月    26    日
附錄：本判決論罪科刑法條
毒品危害防制條例第10條第1項
施用第一級毒品者，處6月以上5年以下有期徒刑。


司法院資訊處製作；財團法人民間司法改革基金會備份。
